【裁判字號】    98,易,484
【裁判日期】    980923
【裁判案由】    詐欺
【裁判全文】
臺灣屏東地方法院刑事判決               98年度易字第484號
公  訴  人  臺灣屏東地方法院檢察署檢察官
被      告  甲○○
上列被告因詐欺案件，經檢察官提起公訴（98年度偵字第2803號
）及臺灣高雄地方法院檢察署檢察官移送併案審理（98年度偵字
第4955號），被告於本院準備程序就被訴事實為有罪之陳述，經
合議庭裁定由受命法官獨任進行簡式審判程序，並判決如下：
    主  文
甲○○幫助犯詐欺取財罪，處有期徒刑貳月，如易科罰金，以新
臺幣壹仟元折算壹日。緩刑貳年，並應向指定之公益團體、地方
自治團體或社區提供陸拾小時之義務勞務，緩刑期間付保護管束
。
    事  實
一、甲○○明知申請金融機構之帳戶使用係輕而易舉之事，一般
    人無故取得他人帳戶使用之行徑常與財產犯罪密切相關，而
    可預見該名不自行申辦帳戶反取得他人帳戶存摺、印章使用
    之人，可能係遂行不法所有意圖用以詐欺他人，又對於提供
    帳戶予他人使用雖無必引發他人萌生犯罪之確信，但仍以縱
    若有人持以犯罪亦不違反其本意，而基於幫助他人詐欺取財
    之犯意，於民國97年10月6 日在中華郵政股份有限公司萬丹
    郵局開設帳號00000000000000號（起訴書誤載為0000000000
    000 號）之帳戶後，即於同日16時許前往高雄市○○區○○
    路上之麥當勞速食店，將上開帳戶之存摺、印章及帳戶密碼
    ，交付予詐欺集團成員許騰輝（所涉詐欺罪嫌，另經臺灣高
    雄地方法院以98年度易字226 號案件審理中），並因而獲取
    新臺幣（下同）5,000 元之報酬。嗣許騰輝所屬之詐欺集團
    取得上開存摺、印章及帳戶密碼後，即由不詳之成年成員共
    同意圖為自己之不法所有，基於詐欺取財之犯意聯絡，於97
    年10月8 日12時許，先由不詳之成年成員冒充臺中縣政府警
    察局之「孫運堂」警官，以電話向乙○○訛稱其遭他人冒用
    身分開戶，復由另名不詳之成年成員冒充為「鄭敏燕」書記
    官，以電話向乙○○訛稱須將其帳戶內存款轉匯至指定帳戶
    內供財政部監控，並傳真偽造之「法務部執行凍結管制命令
    」1 紙予乙○○，致乙○○陷於錯誤，而於同日13時46分許
    至郵局將6 萬元匯入詐欺集團成員所指定之甲○○前揭帳戶
    而行騙得逞。嗣經乙○○察覺有異報警處理，始悉上情。
二、案經屏東縣政府警察局屏東分局報告臺灣屏東地方法院檢察
    署檢察官偵查起訴，及高雄市政府警察局移送臺灣高雄地方
    法院檢察署檢察官併案審理。
    理  由
一、按簡式審判程式之證據調查，不受刑事訴訟法第159 條第1
    項所定：「被告以外之人於審判外之言詞或書面陳述，不得
    作為證據。」之限制，此見同法第273 條之2 規定甚明。是
    本件證人即被害人乙○○於警詢之陳述，雖屬被告以外之人
    於審判外所為之陳述，然依照前開法律規定，亦得作為證據
    ，先予敘明。
二、(一)上開犯罪事實，業據被告甲○○坦承不諱，核與證人即被
      害人乙○○於警詢時之證述相符（見警卷第5 至6 頁），
      另有「法務部執行凍結管制命令」1 紙（見警卷第15頁）
      、郵政國內匯款執據1 紙（見警卷第11頁）、被告前揭帳
      戶之郵政存簿儲金立帳申請書及最近交易資料各1 份（見
      警卷第9 至10頁）附卷可稽，俱徵被告前揭不利於己之自
      白與事實相符。
    (二)按於金融機構開設帳戶，係針對個人身分之社會信用而予
      以資金流通，具有強烈之屬人性格，而金融帳戶作為個人
      理財之工具，申請開設並無任何特殊之限制，一般民眾皆
      得以存入最低開戶金額之方式申請取得，且同一人均得在
      不同之金融機構申請數個存款帳戶使用，此乃眾所週知之
      事實。故一旦有人刻意收集他人帳戶使用，依一般常識，
      極易判斷係隱身幕後之人基於使用他人帳戶，規避存提款
      不易遭偵查機關循線追查之考慮而為，自可產生與不法犯
      罪目的相關之合理懷疑。且日常生活中，不法之徒利用人
      頭帳戶進行之不法行為，最常見者不外詐欺他人錢財，此
      經傳播媒體多所報導，政府機關亦廣為宣導，一般稍具知
      識之人，對此情形絕難諉以不知。而存摺、印章、帳戶密
      碼均係與個人隱私有密切關係之重要物件，一般人若非基
      於特殊目的或情誼，斷無任意交由他人保管或使用之理。
      被告係智慮正常之成年人，亦非毫無社會經驗，其對將存
      摺、印章、帳戶密碼交付他人，極可能遭詐欺者用作詐取
      財物之工具，衡情應有所預見，猶將之交付他人使用，並
      因而獲得報酬，其有容認犯罪事實發生之未必故意，至為
      灼然。
    (三)綜上，本案事證明確，被告犯行堪予認定，應依法論科。
三、核被告所為，係犯刑法第30條第1 項、第339 條第1 項幫助
    詐欺取財罪。被告主觀上基於幫助詐欺取財之未必故意，客
    觀上交付其所有之帳戶予詐欺集團成員供作收受詐欺款項之
    行為，係參與詐欺罪構成要件以外之行為，為幫助犯，應依
    刑法第30條第2 項規定，減輕其刑。爰審酌被告提供其所有
    之帳戶幫助詐欺集團收受贓款，使詐欺集團恃以實施詐欺犯
    罪暨掩飾其資金來源、流向，造成犯罪偵查困難，其所為干
    擾社會正常交易，並肇致被害人受有財產損失，誠屬不該；
    惟念及其無論罪科刑之前科紀錄，素行尚佳，犯後則坦認犯
    行，復與被害人成立調解，被害人亦表示不再追究，有本院
    調解筆錄1 紙在卷可佐（見本院卷第21頁），犯後態度良好
    ，暨其生活狀況、智識程度等一切情狀，量處如主文所示之
    刑，併諭知有期徒刑易科罰金之折算標準。再被告未曾因故
    意犯罪受有期徒刑以上刑之宣告，有臺灣高等法院被告前案
    紀錄表在卷可憑，其因一時失慮，致罹刑章，經此教訓應知
    所警惕，而無再犯之虞，本院因認其所受宣告之刑，以暫不
    執行為適當，爰併予宣告緩刑2 年；惟為確實督促被告能戒
    慎行止，暨按其所犯情節，另依刑法第74條第2 項第5 款規
    定，命其向指定之公益團體、地方自治團體或社區提供60小
    時之義務勞務，且於緩刑期間付保護管束，以觀後效，並啟
    自新。又依刑法第75條之1 第1 項第4 款規定，受緩刑之宣
    告而違反上開本院所定負擔情節重大，足認原宣告之緩刑難
    收其預期效果，而有執行刑罰之必要者，得撤銷其宣告，附
    此敘明。
據上論斷，應依刑事訴訟法第273 條之1 第1 項、第299 條第1
項前段，刑法第30條第1 項、第2 項、第339 條第1 項、第41條
第1 項前段、第74條第1 項第1 款、第2 項第5 款、第93條第1
項第2 款，刑法施行法第1 條之1 第1 項、第2 項前段，判決如
主文。
本案經檢察官潘國威到庭執行職務。
中    華    民    國    98    年    9     月    23    日
                  刑事第三庭  法  官  李珮妤
以上正本證明與原本無異。
如不服本判決應於收受判決後10日內向本院提出上訴書狀，並應
敘述具體理由；其未敘述上訴理由者，應於上訴期間屆滿後20日
內向本院補提理由書（均須按他造當事人之人數附繕本）「切勿
逕送上級法院」。
中    華    民    國    98    年    9     月    23    日
                              書記官  劉淑蓉
附錄本案論罪科刑法條：
中華民國刑法第30條
幫助他人實行犯罪行為者，為幫助犯。雖他人不知幫助之情者，
亦同。
幫助犯之處罰，得按正犯之刑減輕之。
中華民國刑法第339 條第1 項
意圖為自己或第三人不法之所有，以詐術使人將本人或第三人之
物交付者，處5 年以下有期徒刑、拘役或科或併科1,000 元以下
罰金。


司法院資訊處製作；財團法人民間司法改革基金會備份。
